【裁判字號】    89,上易,35
【裁判日期】    890215
【裁判案由】    妨害自由
【裁判全文】
臺灣高等法院臺南分院刑事判決      八十九年度上易字第三五號  Ａ
      上  訴  人  臺灣嘉義地方法院檢察署檢察官
      被      告  丙  ○  ○
右上訴人因被告妨害自由案件，不服臺灣嘉義地方法院八十八年度易字第一０四九號
中華民國八十八年十月二十九日第一審判決（起訴案號：臺灣嘉義地方法院檢察署八
十八年度偵字第五○八四號），提起上訴，本院判決如左：
      主      文
上訴駁回。
      理      由
一、公訴意旨略以：丙○○基於概括之犯意，自民國八十七年十二月間起至八十八年
    八月間，連續多次以盆栽、曬衣架、鋼鐵以及汽車等物，強行阻擋乙○○嘉義市
    ○○街一一一巷六九號住處後門之強暴、脅迫方式，妨害乙○○住家後門出入道
    路之通行權利，因認被告丙○○有犯刑法第三百零四條第一項之強制罪嫌云云。
二、公訴人認被告丙○○有犯嫌，無非係以告訴人乙○○之指述以及現場照片等為論
    罪依據。
三、按犯罪事實應依證據認定之，無證據不得推定其犯罪事實；次按不能證明被告犯
    罪者，應諭知無罪之判決，刑事訴訟法第一百五十四條、第三百零一條第一項分
    別定有明文。而所謂認定犯罪事實之證據，係指足以認定被告確有犯罪行為之積
    極證據而言，該項證據自須適合於被告犯罪事實之認定，始得採為斷罪資料，又
    苟未能發現相當證據或證據不足以證明，自不能以推測或擬制之方法，以為裁判
    基礎，故被告否認犯罪事實所持之辯解，縱屬不能成立，仍非有積極之證據足以
    證明其犯罪行為，不能遽為有罪之認定，此觀諸最高法院二十九年上字第三一○
    五號、四十年台上字第八六號及三十年上字第一八三一號判例自明。復按刑法第
    三百零四條第一項強制罪之成立，須行為人以強暴脅迫之方法，使人行無義務之
    事或妨害人行使權利。而所謂「強暴」，乃以有形之實力不法加諸於人，直接間
    接為之均可，如對物或他人實施，而間接及於被害人，亦屬之。「脅迫」，謂以
    加害之意思通知他人，使生畏懼之心為目的。
四、訊據被告丙○○矢口否認有何強制犯行，辯稱：花盆不是伊家的，車則是伊女兒
    開的，鋼鐵已經沒有放了，但現在已經搬走了，放的時候隔壁的人都去上班沒人
    在，是臨時放的，曬衣架是晾衣服的時候放的等語。
五、經查：
（一）本件被告或其女兒雖有以盆栽、曬衣架、鋼鐵以及汽車等物，擋住告訴人家後
      門，造成告訴人一家人出入之不便甚明，然被告以盆栽等物擋住告訴人住家後
      門，妨害告訴人車輛之進出，但其妨害告訴人車輛進出之行為所用之手段，並
      無以有形之實力不法加諸於人，或以加害之意思通知他人，使生畏懼之心，因
      此並無「強暴」或「脅迫」可言，因而被告之行為雖為一般人所不容，然與刑
      法第三百零四條第一項強制罪之構成要件有間，要難成立強制罪。
（二）證人丁○○雖於本院八十九年一月十七日訊問中結證：「我在嘉義市東區協調
      委員會服務，乙○○聲請調解，乙○○有來，丙○○沒來，我有到現場去看，
      乙○○家如要走路進去是可以，但如要開車進去則沒有辦法，因丙○○擺有盆
      栽、曬衣架、鐵架，沒看到車子，我昨天又去現場看，乙○○之後門已拆掉了
      。」等語（見本院卷第三十八頁正、反面），足見被告確實曾以盆栽等物阻礙
      告訴人車輛之出入無訛，但此並不足作為有利於告訴人之證據。至告訴人聲請
      傳訊證人甲○○里長到庭作證，經本院傳訊不到庭，然本件事證已明，本院認
      無再次傳訊或拘提之必要，附此敘明。
（三）綜上所述，足見被告之行為尚與強制罪之構成要件有間。此外，復查無其他積
      極確切之證據足資證明被告丙○○有何強制罪之犯行，本件既不能證明被告丙
      ○○犯罪，自應依法諭知被告丙○○無罪之判決。
六、原審以不能證明被告丙○○犯罪，而為被告丙○○無罪之判決，於法並無不合。
    檢察官上訴意旨，以原審採信被告無理之供詞，卻未予追究真相，顯有偏頗為由
    ，指摘原判決不當，為無理由，應予駁回。
據上論斷，應依刑事訴訟法第三百六十八條，判決如主文。
本案經檢察官吳忠賢到庭執行職務。
中    華    民    國      八十九      年      二      月      十五      日
                                  臺灣高等法院臺南分院刑事第六庭
                                      審判長法官  林    金    村
                                            法官  顏    基    典
                                            法官  黃    壽    燕
右正本證明與原本無異。
不得上訴。
                                      法院書記官  李    梅    菊
中    華    民    國      八十九      年      二      月      十七      日


司法院資訊處製作；財團法人民間司法改革基金會備份。
